


```{r setup, include=FALSE}
knitr::opts_chunk$set(echo = TRUE)
library(tidyverse)
library(ggplot2)
library(dplyr)
library(readr)
library(ggpubr)
library(car)
```


## Задание 1. Разведывательный анализ

```{r}
df <- read_csv("kidney_disease_dataset.csv")

# Создание возрастных групп
df$AgeGroup <- cut(df$`Age of the patient`, breaks = c(0, 24, 49, 74, Inf),
                   labels = c("0-24", "25-49", "50-74", "75+"), right = TRUE)

# Описание переменной Serum creatinine
summary(df$`Serum creatinine (mg/dl)`)
IQR(df$`Serum creatinine (mg/dl)`)

# Распределение активности по возрастным группам
table(df$AgeGroup, df$`Physical activity level`)
prop.table(table(df$AgeGroup, df$`Physical activity level`), 1)
```

**Интерпретация:** Количественная переменная `Serum creatinine` имеет симметричное, но не нормальное распределение. Качественная переменная `Physical activity level` включает три почти равномерно распределённые группы. Распределение активности по возрасту относительно стабильное.


## Задание 2. Визуализация

```{r}
# Гистограмма и плотность
ggplot(df, aes(x = `Serum creatinine (mg/dl)`)) +
  geom_histogram(aes(y = ..density..), bins = 30, fill = "skyblue", color = "black") +
  geom_density(color = "red", size = 1) +
  labs(title = "Распределение уровня креатинина")

# Q-Q plot
qqPlot(df$`Serum creatinine (mg/dl)`, main="Q-Q plot")

# Boxplot по активности
ggplot(df, aes(x = `Physical activity level`, y = `Serum creatinine (mg/dl)`)) +
  geom_boxplot(fill = "lightgreen") +
  labs(title = "Креатинин по уровням физической активности")
```

**Интерпретация:** Графики подтверждают, что распределение креатинина — не нормальное (по Q-Q plot и плотности). По группам активности медианы и разброс креатинина схожи, визуально различия отсутствуют.


## Задание 3. Сравнение групп

```{r}
# Краскел–Уоллис
kruskal.test(`Serum creatinine (mg/dl)` ~ `Physical activity level`, data = df)

# Манн-Уитни по диабету
wilcox.test(`Serum creatinine (mg/dl)` ~ `Diabetes mellitus (yes/no)`, data = df)

# Boxplot по диабету
ggplot(df, aes(x = `Diabetes mellitus (yes/no)`, y = `Serum creatinine (mg/dl)`)) +
  geom_boxplot(fill = "lightblue") +
  labs(title = "Креатинин у пациентов с диабетом и без")
```

**Интерпретация:** Тест Краскела–Уоллиса не выявил статистически значимых различий между группами активности. Манн–Уитни не показал различий между диабетиками и не-диабетиками. Это соответствует ожиданиям для синтетических данных.


## Задание 4. Линейная регрессия

```{r}
df$Diabetes <- ifelse(df$`Diabetes mellitus (yes/no)` == "yes", 1, 0)
model <- lm(`Serum creatinine (mg/dl)` ~ `Age of the patient` + Diabetes + 
              `Physical activity level`, data = df)
summary(model)

# Диагностика
par(mfrow = c(1, 2))
plot(model$fitted.values, model$residuals,
     main = "Остатки vs Предсказания", xlab = "Предсказанные значения", ylab = "Остатки")
abline(h = 0, col = "red")
qqPlot(model$residuals, main="Q-Q plot остатков")
```

**Интерпретация:** Модель линейной регрессии не выявила значимых предикторов уровня креатинина. Объясняющая способность модели практически отсутствует (R² ≈ 0). Остатки визуально случайны, но присутствует незначительная асимметрия.


## Задание 5. Логистическая регрессия

```{r}
df$Diabetes <- ifelse(df$`Diabetes mellitus (yes/no)` == "yes", 1, 0)
log_model <- glm(Diabetes ~ `Age of the patient` + `Serum creatinine (mg/dl)` + 
                   `Physical activity level`, family = binomial(link = "logit"), data = df)
summary(log_model)

# Остатки и предсказанные вероятности
df$predicted_prob <- predict(log_model, type = "response")
df$residuals <- df$Diabetes - df$predicted_prob

ggplot(df, aes(x = predicted_prob, y = residuals)) +
  geom_point(alpha = 0.3) +
  geom_hline(yintercept = 0, color = "red", linetype = "dashed") +
  labs(title = "Остатки логистической регрессии", x = "Предсказанные вероятности", y = "Остатки")
```

**Интерпретация:** Модель логистической регрессии не объясняет различия в наличии диабета между участниками. Все предикторы статистически незначимы, качество модели низкое. Это подтверждает отсутствие реальных закономерностей в синтетических данных.
